臺灣高等法院刑事裁定　　　　　　　　　　　　　　　九十三年度聲再字第四八號
　　再審聲請人
　　即受判決人　甲○○
　　選任辯護人　劉岱音律師
右列聲請人因過失傷害案件，對於本院八十九年度上易字第四五三號，中華民國九十
年十一月九日確定判決（臺灣臺北地方法院八十七年度易字第二八０六號、起訴案號
：臺灣臺北地方法院檢察署八十六年度偵字第一四一九二號），聲請再審，本院裁定
如左：
    主  文
再審之聲請駁回。
    理  由
一、聲請意旨略以：（一）原判決未予審慎斟酌證人劉碧娥於一審之證詞，及認定插
    管之次數，亦不相符，足以動搖原判決。（二）根據臺灣高等法院民事庭向醫事
　　審議委員會函詢所做之第四次鑑定書鑑定意見內容：「『合乎程序上並無延誤』
　  及『但從病人的後果來看，時間上是太遲』兩者並無矛盾，前一句是指處理的過
    程，是依據困難插管的標準步驟去進行，延誤是指錯誤。但在插管失敗後，到進
    行下一次氣管插管期間，應維持一定的肺部通氣量。但因病人會厭軟骨過長蓋住
    氣道入口（依據麻醉醫師陳述），麻醉醫師未能維持足夠的通氣量，導致病人缺
    氧過久，後雖緊急氣切，仍造成病人成為植物人之不幸，所以才說從病人的後果
    來看，時間上是太遲。」，足證被告依困難插管的標準步驟進行，並無錯誤，也
    沒有通知氣切太晚，與原判決認定被告遲延通知氣切不符。（三）病人會厭軟骨
　　過長蓋住氣道入口，並非被告於插管當時，即可得知，而係事後經台大醫院光纖
　  鏡檢查後所作得之推論，尚難以事後方能推出之結果，做為被告當時處理不當之
    認定。（四）氣切手術對於病人侵害太大並易導致後遺症，故被告先嘗試經口、
　　鼻人工氣道為正確之處置，且以喉頭鏡片挑提會厭軟骨插管失敗，亦有可能係因
　  舌頭後倒擋住氣管入口，故以經口鼻人工氣道急救下壓舌頭以利通氣，並非一定
    無用，否則醫審會鑑定意見又豈會以上訴人之以經口、經鼻人工氣道急救為正確
    處置方式。縱上所述，上開確實之證據足認受判決人應受無罪之判決，爰依刑事
    訴訟法第四百二十條第一項第六款之規定提出再審聲請。
二、按刑事訴訟法第四百二十條第一項第六款所謂「發現確實之新證據」，係指該證
    據於事實審法院判決前業已存在，為法院、當事人所不知，不及調查斟酌，至其
    後始行發現，且就證據本身形式觀察，固不以絕對不須經過調查程序為條件，但
    必須顯然可認為足以動搖原有罪確定判決，而為受判決人無罪、免訴或輕於原判
    決所認罪名之判決者為限。亦即該「新證據」須可認為確實具有足以動搖原確定
    判決，而對受判決人為更有利判決之「確實性」外，尚須具備該證據係在事實審
    法院於判決前已存在，因未經發見，不及調查斟酌，或審判時未經注意，至其後
    始行發見之「新鮮性」特質，二者均屬不可或缺，若未兼備「確實性」與「新鮮
    性」之特性，即不能據為聲請再審之原因。又所謂發見之新證據，係指該項證據
　　，事實審法院於判決前因未經發見，不及調查斟酌，至其後始行發見者而言，若
　  判決前已經當事人提出或聲請調查之證據，經原法院捨棄不採者，即非該條款所
    謂發見之新證據，不得據為聲請再審之原因，最高法院二十八年抗字第八號判例
    可資參照。
三、經查：
（一）本件被告聲請意旨（一），業經本院於原確定判決書理由欄一、（二）（八）
      載述甚詳，聲請人對於法院插管次數認定及取捨證人劉碧娥證詞之職權行使加
      以指摘，並未指出有何足生影響於判決之重要證據不為或漏未審酌，尚與前揭
      再審要件不符。
（二）聲請人所謂之「新證據」，係指行政院衛生署醫事審議委員會就被告關於鑑定
      記錄相關規定之詢問以醫字第０九二一０二一０號所為之第四次鑑定，惟該報
      告係於九十二年九月十六日作成，於原法院判決前未存在，縱係該報告乃基於
      前三次鑑定報告所制作，惟其提問之「合乎程序上並無延誤，但從病人的後果
      來看，時間上是太遲」已於第二次鑑定報告中出現，顯見未具備聲請再審之「
      新鮮性」特質。
（三）又本案事涉醫療行為之實施與判斷，無法僅以單純之邏輯推演或憑空想像予以
      認定，是前開聲請意旨（三）（四）等情，業經本院於原確定判決書理由欄一
      、（六）（八）詳予說明，均與確實新證據之提出無涉。再審聲請人據以聲請
      再審所提出之證據，既經原審法院審酌後而為判斷，自非屬審判時已經存在而
      發現在後或審判時未經注意之確實新證據。
（四）行政院衛生署醫事審議委員會係行政院衛生署依醫療法第七十三條規定成立，
      處理司法或檢察機關委託鑑定事項，然該委員會就被告甲○○被訴過失傷害，
      先後作出多次鑑定，本院確定判決參考鑑定結果，說明判斷之理由，經核並無
      違誤。縱認嗣後鑑定結果確有聲請人所指之情形，然該次鑑定係根據前三次鑑
      定報告所作成，已經確定判決斟酌取捨，聲請人就證據之價值再為爭執，並據
      為聲請再審之「新證據」，與首開說明尚有未合，自不得據為聲請再審之原因
      。
四、綜上所述，本件聲請人據以聲請再審之證據，核均非刑事訴訟法第四百二十條第
    一項第六款所謂確實之新證據，應認為無再審理由，爰依刑事訴訟法第四百三十
    四條第一項，裁定如主文。
中　　　華　　　民　　　國　　九十三　　年　　　三　　　月　　三十一　　日
                              臺灣高等法院刑事第八庭
                                  審判長法  官  陳　祐　治
                                        法  官　王　炳　梁
                                        法  官　陳　晴　教
右正本證明與原本無異。
不得抗告。
                                        書記官　郭　台　發
中　　　華　　　民　　　國　　九十三　　年　　　四　　　月　　　　二　　日
